【裁判字號】    95,簡上,1
【裁判日期】    950329
【裁判案由】    詐欺
【裁判全文】
臺灣花蓮地方法院刑事判決               95年度簡上字第1號
上  訴  人    臺灣花蓮地方法院檢察署檢察官
被      告    戊○○
上列上訴人因被告詐欺案件，不服本院花蓮簡易庭94年度花簡字
第727號中華民國94年11月7日第一審判決（聲請簡易判決處刑案
號：臺灣花蓮地方法院檢察署94年度偵緝字第207 號），提起上
訴，暨檢察官移請併案審理 (併案案號：臺灣基隆地方法院檢察
署94年度偵字第4701號、94年度偵緝字第421號)，本院管轄之第
二審合議庭判決如下：
    主  文
原判決撤銷。
戊○○連續幫助連續意圖為自己不法之所有，以詐術使人將本人
之物交付，處有期徒刑伍月，如易科罰金，以參佰元折算壹日。
    事  實
一、戊○○明知提供他人自身所有金融機構帳戶之存摺、提款卡
    及密碼，有遭作為詐騙工具之可能，竟基於幫助詐欺之概括
    犯意，連續於附表1所示時、地，以每本銀行帳戶新臺幣（
    下同）1500元之代價，販賣附表1 所示之銀行帳戶存摺、提
    款卡等資料予具有基於詐欺概括犯意之姓名年籍不詳之犯罪
    集團成員作為人頭帳戶使用。迨該該姓名年籍不詳之犯罪集
    團成員收受上開存摺、提款卡及密碼後，乃基於意圖為自己
    不法所有之概括犯意，在不詳地點，連續以電話或網路向不
    特定人詐騙款項，要求匯款至戊○○上開銀行帳戶，期間乃
    有甲○○、丙○○及丁○○等人遭詐騙而陷於錯誤，先後將
    款項匯入戊○○之上開帳戶，渠等遭詐騙之事實詳如附表 2
    所示，嗣渠等發現受騙後分別報警而查獲上情。
二、案經基隆市警察局政府報告臺灣花蓮地方法院檢察署檢察官
    偵查聲請簡易判決處刑暨檢察官移請併案審理 (併案案號：
    臺灣基隆地方法院檢察署94年度偵字第4701號、94年度偵緝
    字第421號)。
    理  由
一、上開事實，迭據被告戊○○於警詢、偵查及本院審理時均自
    白不諱，核與被害人甲○○、丙○○及丁○○與證人王敦正
    於警詢之指述及證述情節大致相符，並有台北銀行劍潭簡易
    型分行函覆被告開立帳號000-000000000000000 帳戶資料、
    誠泰商業銀行基隆分行函覆被告申請開立帳號000000000000
    0帳戶資料及開戶後之相關交易明細表1份、甲○○提出之郵
    局存摺交易明細表1張及丙○○提出之提款卡交易明細單1份
    等資料在卷可稽，足認被告自白與事實相符，本案事證明確
    ，被告犯行堪以認定，應依法論科。
二、按刑法上之幫助犯，係對於犯罪與正犯有共同之認識，而以
    幫助之意思，對於正犯資以助力，而未參與實施犯罪之行為
    者而言（最高法院88年度臺上字第1270號判決參照）。核被
    告所為，係犯刑法第339條第1項幫助詐欺取財罪。被告先後
    交付附表1所示之銀行帳戶存摺、提款卡等資料之2次幫助詐
    欺取財犯行，時間緊接，觸犯構成要件相同罪名，顯係基於
    概括犯意為之，依連續犯規定以詐欺取財之幫助犯一罪論，
    並加重其刑。又該姓名年籍不詳之詐欺集團成員於被告施行
    其幫助行為後，分別詐欺甲○○、丙○○及丁○○等3 人，
    其等之犯行時間緊接，觸犯構成要件相同罪名，顯係基於概
    括犯意為之，應論以連續犯。另被告幫助他人犯上開連續詐
    欺之罪，爰依刑法第30條第2 項之規定，按正犯之刑減輕之
    ，並依刑法第71條第1 項之規定，先加後減。又檢察官雖僅
    就附表1編號2所示被告提供誠泰商業銀行基隆分行帳戶資料
    幫助該詐欺集團成員詐取丙○○財物之犯行部分聲請簡易判
    決處刑，並未就該詐欺集團成員以同銀行帳戶詐取丁○○財
    物犯行部分及被告提供附表1編號1之台北銀行劍潭簡易型分
    行帳戶資料予該詐欺集團成員詐取甲○○財物之幫助詐欺罪
    犯行部分予以聲請簡易判決處刑，然上開部分與聲請簡易判
    決處刑部分既有連續犯之裁判上一罪關係，自為聲請簡易判
    決處刑效力所及，且上開部分亦經臺灣基隆地方法院檢察署
    檢察官聲請併案審理 (即該署94年度偵字第4701號及94年度
    偵緝字第421號案件)，本院依法自應一併審理，附此敘明。
四、原審認被告罪證明確，而予論罪科刑，固非無見，惟原判決
    未及審究被告提供附表1編號2所示銀行帳戶資料幫助詐欺丁○○財物之犯行及提供附表1編號1所示銀行帳戶資料幫助詐
    欺甲○○財物之犯行（即檢察官請求併案審理之臺灣基隆地
    方法院檢察署94年度偵字第4701號及94年度偵緝字第421 號
    案件部分），上訴人就此部分指摘原判決不當，為有理由，
    應由本院合議庭將原判決撤銷。爰審酌被告提供銀行帳戶予
    姓名年籍不詳之詐欺集團成員使用，所為已影響社會正常交
    易安全，增加被害人尋求救濟之困難，並使犯罪之追查趨於
    複雜，危害社會情節甚鉅，及其犯罪之動機、目的、手段、
    生活狀況、智識程度暨犯罪後自始即坦承犯行，且表示相當
    之悔意之態度等一切情狀，量處如主文所示之刑，並諭知易
    科罰金之折算標準，以示懲儆。至被告交予姓名年籍不詳之
    詐欺集團成員之附表1所示2家銀行存摺、提款卡等物，雖係
    供犯罪所用之物，但未經扣案，迄今仍未取回，且非義務沒
    收之物，爰不為沒收之諭知，附此敘明。
據上論斷，應依刑事訴訟法第應依刑事訴訟法第455條之1 第1項
、第3項、第369條第1項前段、第364條、第299條第1項前段，刑
法第339條第1項前段、第30條第1項、第2項、第56條、第41條第
1項前段，罰金罰鍰提高標準條例第1 條前段、第2條，判決如主
文。
本案經檢察官乙○○到庭執行職務。
中    華    民    國    95    年    3     月    29    日
                        臺灣花蓮地方法院刑事第三庭
                              審判長法  官  鄭培麗
                                    法  官  楊仲農
                                    法  官  張嘉芬
上列正本證明與原本無異。
如對本判決不服，應於送達後10日內，向本院提出上訴狀。（應
抄附繕本）
                                    書記官  林佳慧
中    華    民    國    95    年    3     月    30    日
附錄本判決論罪之法律條文：
中華民國刑法第339條第1項：
意圖為自己或第三人不法之所有，以詐術使人將本人或第三人之
物交付者，處五年以下有期徒刑、拘役或科或併科一千元以下罰
金。
附表1
┌─┬──────┬──────┬──────┬───┐
│編│ 時間       │地點        │販賣之帳戶  │被告開│
│號│            │            │            │立銀行│
│  │            │            │            │帳戶日│
│  │            │            │            │期    │
├─┼──────┼──────┼──────┼───┤
│1 │93年6月初   │臺北市忠孝醫│台北銀行劍潭│92年12│
│  │            │院外        │簡易型分行帳│月1日 │
│  │            │            │號000-000000│      │
│  │            │            │00000000    │      │
│  │            │            │            │      │
├─┼──────┼──────┼──────┼───┤
│2 │93年6月23日 │同上        │誠泰商業銀行│93年6 │
│  │            │            │基隆分行帳號│月23日│
│  │            │            │000000000000│      │
│  │            │            │1           │      │
└─┴──────┴──────┴──────┴───┘
附表2
┌─┬──────┬──────┬──────┬───┐
│編│被害人      │遭詐騙時間、│遭詐騙集團成│被害人│
│號│            │地點        │員詐騙手法及│遭詐騙│
│  │            │            │詐騙金額    │款項所│
│  │            │            │            │匯入之│
│  │            │            │            │帳戶  │
│  │            │            │            │      │
├─┼──────┼──────┼──────┼───┤
│1 │甲○○      │93年6月11 日│犯罪集團成員│上開附│
│  │            │桃園縣中壢市○○○路上佯稱│表1編 │
│  │            │            │要販賣網路遊│號1之 │
│  │            │            │戲之「天幣」│被告台│
│  │            │            │予甲○○，致│北銀行│
│  │            │            │甲○○誤信為│劍潭簡│
│  │            │            │真，而依指示│易型分│
│  │            │            │匯款5548元欲│行帳戶│
│  │            │            │購買「天幣」│      │
│  │            │            │            │      │
├─┼──────┼──────┼──────┼───┤
│2 │丙○○      │93年7月4日上│犯罪集團成員│上開附│
│  │            │午11時45分  │以電話詐騙林│表1編 │
│  │            │嘉義縣斗六市│學信其金融卡│號2之 │
│  │            │            │有問題，要求│被告誠│
│  │            │            │丙○○依指示│泰商業│
│  │            │            │操作提款機，│銀行基│
│  │            │            │丙○○誤以為│隆分行│
│  │            │            │真乃依指示操│帳戶  │
│  │            │            │作後，其提款│      │
│  │            │            │卡帳戶存款遭│      │
│  │            │            │轉出99981元 │      │
├─┼──────┼──────┼──────┼───┤
│3 │丁○○      │93年7月4日上│犯罪集團成員│上開  │
│  │            │午13時16分  │以電話詐騙陳│附表1 │
│  │            │高雄市三民區│俊嘉，佯稱販│編號2 │
│  │            │            │賣未上市股票│之被告│
│  │            │            │，至丁○○陷│誠泰商│
│  │            │            │於錯誤而匯款│業銀行│
│  │            │            │99981元欲購 │基隆分│
│  │            │            │買股票      │行帳戶│
│  │            │            │            │      │
│  │            │            │            │      │
└─┴──────┴──────┴──────┴───┘


司法院資訊處製作；財團法人民間司法改革基金會備份。
